【裁判字號】    92,上易,612
【裁判日期】    920807
【裁判案由】    毀損等
【裁判全文】
臺灣高等法院臺南分院刑事判決      九十二年度上易字第六一二號  Ａ
      上  訴  人  臺灣臺南地方法院檢察署檢察官
      上  訴  人
      即  被  告  乙  ○  ○
右上訴人因被告毀損等案件，不服臺灣臺南地方法院九十二年度易字第五七一號中華
民國九十二年六月三日第一審判決（起訴案號：臺灣臺南地方法院檢察署九十二年度
偵字第三０一三號），提起上訴，本院判決如左：
      主      文
上訴駁回。
      事      實
一、乙○○於民國（下同）七十七年間，曾犯懲治盜匪條例案件，經最高法院法院判
    處有期徒刑十年確定，於八十七年十一月二日縮刑期滿執行完畢，仍不知悔改。
    又因與甲○○之子黃振源有財務糾紛，心生不滿，竟基於恐嚇之概括犯意，於九
    十年初，連續多次打電話至甲○○位於臺南市○區○○路一段三四二巷三三號住
    處，向甲○○或其家屬，以加害生命之事恐嚇（恐嚇內容詳如附表所載），使甲
    ○○或其家屬心生畏懼，致生危害於安全。九十年八月至九十二年二月間，仍多
    次以電話辱罵（此部分經檢察官認屬公然侮辱，因非公然為之而不另為不起訴處
    分）並於九十一年八月八日零時左右，在上址甲○○住處，復基於毀損恐嚇之犯
    意，持球棒損壞甲○○住處木門，致令不堪使用，足生損害於甲○○。
二、案經甲○○訴由臺南市警察局第二分局報請台灣台南地方法院檢察署檢察官偵查
    起訴。
      理      由
一、按刑事訴訟法第二百三十二條所謂犯罪之被害人，指因犯罪行為直接受損害之人
    ，就財產犯罪言，並不限於所有權人，即對於該財產有事實上管領之人，因他人
    之犯罪行為而其管領權受有侵害者，亦不失為直接被害人。物之借用人或承租人
    ，對於借用物或租賃物雖無所有權，但享有管理、使用或收益之權利，如故予毀
    損，致不能為使用或收益時，該借用人或承租人，自得合法提出告訴。本件標的
    物臺南市○區○○路一段三四二巷三三號雖非告訴人所有，此有台南市台南地政
    事務所建築物所有權狀一紙附卷足參，然其既實際住於該處，享有管理、使用或
    收益之權利，自得提起毀損之告訴，先行敘明。
二、訊據上訴人即被告乙○○對上開事實，業據其於警訊、偵查、原審及本院審理時
    坦承不諱（詳警卷九十一年十二月二十五日筆錄、偵查卷第三十頁、原審卷第四
    十三頁、第四十四頁、本院卷第四十八頁、第四十九頁），核與告訴人甲○○及
    證人黃秀滿指訴情節相符，又被告確有打電話向告訴人恫嚇如附表所示內容，並
    有台灣台南地方法院檢察署勘驗筆錄及錄音帶譯文報告表附卷可按，而損壞木門
    部分復有現場照片多幀在卷可證（附於偵查卷第二十二頁、第四十四頁），足證
    被告之自白與事實相符，犯行應堪認定。
三、查被告以加害生命之事恐嚇他人，致生危害於安全，核其所為係犯刑法第三百零
    五條之恐嚇罪。又損壞他人之木門，足以生損害於他人係犯同法第三百五十四條
    之毀損罪。被告先後多次恐嚇犯行，時間緊接，犯罪構成要件相同，顯係出於概
    括之犯意為之，為連續犯，應依刑法第五十六條之規定以一罪論，並加重其刑。
    被告所犯上開二罪間，有方法結果之牽連關係，為牽連犯，應從一重之毀損罪處
    斷。又被告前於七十七年間，曾犯懲治盜匪條例案件，經最高法院法院判處有期
    徒刑十年確定，於八十七年十一月二日縮刑期滿執行完畢，有台灣高等法院被告
    全國前案紀錄表在卷可按，其於五年之內再犯本件有期徒刑以上之罪，為累犯，
    應依法加重其刑。
四、公訴意旨另認：被告於九十一年八月八日零時左右，在於臺南市○區○○路一段
    三四二巷三三號住處甲○○住處以白色油漆潑灑甲○○所有車號ＶＥＶ─二八三
    號輕型機車及住處窗戶玻璃，致令該等物品外形喪失效用，因認涉犯刑法第三百
    五十四條之毀損云云。惟被告否認右述犯行，辯稱：伊並未持油漆潑灑前開機車
    及住處窗戶玻璃等語。公訴人認被告涉有此部分毀損罪嫌，無非以上揭事實，業
    據告訴人指證明確，且有照片一紙附卷可證等資為依據。經查：告訴人之告訴，
    係以使被告受刑事訴追為目的，是其陳述是否與事實相符，仍應調查其他證據以
    資審認，最高法院五十二年度台上字第一三００號著有判例。然告訴人於歷次庭
    訊中均僅表示其機車及門窗遭潑灑油漆，並未親眼見被告為前開犯行，且於原審
    審理時復稱：「是我女兒跟我講被告有潑灑油漆」等語（詳原審卷第四十四頁）
    ，惟告訴人之女兒即證人黃秀滿，證稱：「問：有無看到被告潑油漆？答：沒有
    。有一天我去母親那裡，看見我母親在擦油漆，我跟我母親講門是他打得沒錯，
    但是被告有跟我講過，他沒有噴油漆」等語（詳原審卷第四十三頁）。是告訴人
    之指述，尚乏依據，不足據為被告有上開毀損之證明，此外復查無其他積極證據
    足資證明被告有右述犯行，然此與前開論毀損罪部分有裁判上一罪之關係，爰不
    另為無罪之諭知，附此敘明。
五、原審審理結果，認被告恐嚇及損壞木門之犯行，罪證明確，適用刑法第三百零五
    條、第三百五十四條、第五十五條後段、第五十六條、第四十七條、第四十一條
    第一項前段，罰金罰鍰提高標準條例第一條前段、第二條，並審酌被告僅因債務
    糾紛卻多次騷擾年邁之告訴人，及其犯罪之動機、目的、手段、所生危害、犯後
    態度等一切情狀，量處處有期徒刑伍月，並諭知如易科罰金，以參佰元折算壹日
    ，對潑灑油漆部分認犯罪不能證明，因認與毀損木門部分有裁判上一罪之關係而
    不另為無罪之諭知，認事用法俱無不合，量刑亦稱妥適，被告上訴意旨認原審量
    刑太重，檢察官上訴意旨認原審量刑太輕，並認被告所犯毀損罪與恐嚇罪係各別
    起意，應分論併罰，分別指摘原判決不當，均無可取，為無理由，應予駁回。
    至被告所持之木棍並未扣案，為免將來執行困難，爰不另為沒收之諭知。
據上論斷，應依刑事訴訟法第三百六十八條，判決如主文。
本案經檢察官劉欽銘到庭執行職務。
中    華    民    國      九十二      年      八      月        七      日
                                  臺灣高等法院臺南分院刑事第五庭
                                      審判長法官  戴    勝    利
                                            法官  顏    基    典
                                            法官  沈    揚    仁
右正本證明與原本無異。
不得上訴。
                                      法院書記官  吳    銘    添
中    華    民    國      九十二      年      八      月        八      日
附錄：本判決論罪科刑法條：
刑法第三百零五條：以加害生命、身體、自由、名譽、財產之事，恐嚇他人，致生危
                              害於安全者，處二年以下有期徒刑、拘役或三百元
                              以下罰金。
刑法第三百五十四條：毀棄、損壞前二條以外之他人之物，或致令不堪用，足以生損
                    害於公眾或他人者，處二年以下有期徒刑、拘役或五百元以下
                    罰金。
附表：
┌──┬─────┬─────────┬────────────────┐
│編號│時      間│行    為   態   樣│恐        嚇        內       容 │
│    │          │                  │（台語）                        │
├──┼─────┼─────────┼────────────────┤
│一  │九十年初  │以電話至甲○○住處│恁爸那不敢給他碎屍萬斷恁爸就輸你│
│    │          │向甲○○或及家屬恐│，沒有就試試看，恁爸你兩個兒子我│
│    │          │嚇                │都給你剁掉不信你就試試看。      │
├──┼─────┼─────────┼────────────────┤
│二  │九十年初  │同右              │叫你兒子出來我要殺他，他不要被我│
│    │          │                  │抓到，我一定要剁他。            │
├──┼─────┼─────────┼────────────────┤
│三  │九十年初  │同右              │我沒有讓你們家破人亡的話就試試看│
│    │          │                  │，我一定讓你們兩個老的死沒人哭。│
├──┼─────┼─────────┼────────────────┤
│四  │九十年初  │同右              │我一定要你們家破人亡，我這輩子絕│
│    │          │                  │對不會放過你們。                │
└──┴─────┴─────────┴────────────────┘
┌──┬─────┬─────────┬────────────────┐
│五  │九十年初  │同右              │我今天沒有過去殺你們全家我才輸給│
│    │          │                  │你，我一定把你們殺得寸草不留。  │
└──┴─────┴─────────┴────────────────┘


司法院資訊處製作；財團法人民間司法改革基金會備份。
